臺灣高等法院臺中分院刑事判決　　　　　　　　　九十四年度上更(一)字第四號
　　上　訴　人　臺灣台中地方法院檢察署檢察官
　　上　訴　人
　　即　被　告　戊○○
　　選任辯護人　林錦隆
右上訴人等因被告違反毒品危害防制條例案件，不服臺灣臺中地方法院九十二年度重
訴字第二二二七號中華民國九十三年二月四日第一審判決（起訴案號：臺灣臺中地方
法院檢察署九十二年度偵字第一○三二九號、九十二年度偵字第一一○六四號、九十
二年度偵字第一一九七三號、九十二年度偵字第一四九○○號、九十二年度偵字第一
五○一七號），提起上訴，經判決後，由最高法院發回，本院更為判決如左：
    主      文
原判決關於戊○○部分，撤銷。
戊○○幫助製造第二級毒品，未遂，處有期徒刑年。
黑色塑膠桶壹桶沒收。
    事      實
一、緣有乙○○（綽號「阿敏」，本院另案審理中）、丙○○（綽號「水母」，業經
    本院前審判處有期徒刑五年六月確定）、朱清強（綽號「灌強」，業經本院前審
    判處有期徒刑五年確定）、丁○○（原審法院通緝中）、及綽號「阿本」之不詳
    姓名成年男子等人，於民國（下同）九十二年五月上旬，基於共同製造第二級毒
    品安非他命之犯意聯絡，欲共同製造第二級毒品安非他命，並約定由丁○○負責
    製造第二級毒品安非他命，乙○○、丙○○、朱清強等人則負責尋找適合製造第
    二級毒品安非他命之場所，及購買製造第二級毒品安非他命所需之化學原料及工
    具。隨後乙○○即於九十二年五月十二日下午十八、十九時許，在高雄縣梓官鄉
    ○○○街十一號陳仁清住處，以到屏東縣墾丁國家公園渡假為由，向不知情之陳
    仁清借用屏東縣恆春鎮○○里○○路一號別墅（該不動產係登記在陳仁清母親陳
    張珠名下）作為製造第二級毒品安非他命工廠，並將上開製造第二級毒品安非他
    命工廠之鑰匙交予丙○○保管。乙○○、丙○○二人又至屏東縣恆春鎮○○路八
    十四號莊志雄經營之「志成冷凍行」，向不知情之莊志雄訂購三門展示冷藏冰箱
    一台，並囑其運送至屏東縣恆春鎮○○里○○路一號，作為製造第二級毒品安非
    他命過程中低溫結晶之用。
二、嗣至九十二年五月十二日下午十四時許，乙○○又駕駛車牌號碼ＺＯ—五一一
    號自小客車，搭載其高雄尤姓友人、丁○○、丙○○等人至高雄市○○區○○里
    ○○○路三八三號之「一原化學原料儀器行」（現改名為張氏企業行），由丁○○進入洽購製造第二級毒品安非他命所用之化學原料及製造工具事宜。翌日（即
    同月十三日）下午十五時許，由再由乙○○駕駛車牌號碼ＺＯ—五一一號自小
    客車，丙○○駕駛其於當日向高雄市三民區○○○路二號之「好幫手企業行」所
    承租之車牌號碼ＺＤ—○四三六號藍色小貨車，戊○○則駕駛其所有之車牌號碼
    ＷＢ—九二二一號自小客車，搭載丁○○前往「一原化學原料儀器行」。戊○○
    明知乙○○、丙○○、及丁○○等人向「一原化學原料儀器行」所購買之物品，
    係欲交由丁○○製造第二級毒品安非他命所用之化學原料及製造工具，竟基於幫
    助犯罪之意思，由戊○○駕駛車牌號碼ＷＢ—九二二一號之自小客車，將上開化
    學原料及製造安非他命之工具，自「一原化學原料儀器行」載往丁○○在屏東縣
    佳冬鄉○○村○○路二九之二號住處門口，後再移至一部紅色箱型車上藏放。此
    後，並於翌日接續提供其所有之黑色塑膠桶一桶，給丁○○，供其嗣後攜至屏東
    縣恆春鎮○○里○○路一號製造安非他命使用。
三、其後，乙○○、丙○○、朱清強三人即於九十二年五月十四日及十五日，到屏東
    縣恆春鎮○○里○○路一號打掃，丁○○並運送製造第二級毒品安非他命所用之
    化學原料及器具進入上址。準備就緒後，丁○○即於同年月十六日晚上二十二時
    許，進入上址製造第二級毒品安非他命，將已經滷化之麻黃素經由催化過程，過
    濾及低溫結晶而提煉製造第二級毒品安非他命。惟尚未製造成結晶成品安非他命
    ，即於同年月十七日下午十九時三十分許，為臺灣臺中地方法院檢察署檢察官指
    揮臺中縣警察局清水分局、霧峰分局、東勢分局、行政院海岸巡防署海洋巡防總
    局偵防查緝隊組成之專案小組幹員，持臺灣屏東地方法院核發之搜索票在上址查
    獲，並扣得第二級毒品安非他命半成品八包（合計總淨重五○八六．三七公克，
    取○．二五公克鑑驗用罄，總餘淨重五○八六．一二公克，原係半成品，警察查
    扣後將半成品的水倒掉，再用脫水機予以脫乾致成安非他命成品）、第二級毒品
    液體安非他命七桶（合計毛重一百二十七公斤，總淨重一十一萬五千八百二十五
    公克，共取七十公克鑑驗用罄，總餘淨重一十一萬五千七百五十五公克）及如附
    表所示供製造第二級毒品安非他命所用之物（其中之黑色塑膠桶一桶，係戊○○
    所有），並於同日下午二十二時十分許，在屏東縣佳冬鄉○○村○○路二五之七
    號戊○○住處拘提戊○○到案。另臺灣高雄地方法院檢察署檢察官亦指揮高雄縣
    警察局林園分局、海岸巡防署高雄縣查緝隊、刑事警察局偵三隊第三組、屏東縣
    警察局恆春分局等單位偵辦同一案件，而高雄縣警察局林園分局等單位，因發現
    臺灣臺中地方法院檢察署檢察官指揮專案小組幹員，已先行查獲上開製造第二級
    毒品安非他命工廠，乃於同日下午二十時五分許，在高雄市○○○路五十五號「
    阿扁之友會咖啡簡餐店」逕行拘提丙○○、乙○○、朱清強三人到案，並扣得丙○○所有使用之0000－000000號行動電話一具、朱清強所有使用之0
    000－000000號行動電話一具。
四、案經臺灣臺中地方法院檢察署檢察官指揮及臺中縣警察局清水分局、霧峰分局、
    東勢分局、行政院海岸巡防署海洋巡防總局偵防查緝隊等報請臺灣臺中地方法院
    檢察署檢察官偵查，並經高雄縣警察局林園分局報請臺灣高雄地方法院檢察署檢
    察官後簽請臺灣高等法院檢察署檢察長令轉臺灣臺中地方法院檢察署檢察官偵查
    起訴。
    理      由
一、訊據本案上訴人即被告（以下簡稱為被告）籃翰欽固坦承伊確有於九十二年五月
    十三日下午十五時許，與同案被告丁○○駕駛其所有車號ＷＢ—九二二一號自小
    客車，前往高雄市○○區○○里○○○路三八三號之「一原化學原料儀器行」，
    及嗣後伊有將購自「一原化學原料儀器行」之化學原料及器具，以前開汽車載至
    丁○○住處，並藏放在丁○○所有之紅色箱型車內等事。另被告籃翰欽亦坦承警
    方在屏東縣恆春鎮○○里○○路一號別墅之製造第二級毒品安非他命工廠內，所
    查獲之黑色塑膠桶一桶係其所有。但被告籃翰欽矢口否認有何幫助製造第二級毒
    品安非他命之犯行，並辯稱：伊與丁○○係同住於屏東縣佳冬鄉○○村○○路之
    同鄉友人，伊平日以務農為業，農閒之餘，則以每日一千元之代價，受僱丁○○
    採取香蕉，九十二年五月十三日，伊第二次受丁○○之邀，前往國軍左營海軍醫
    院接受高壓氧治療，當日因丁○○另有邀約丙○○、乙○○同往，伊才認識丙○○及乙○○，四人接受高壓氧治療之後，即往高雄市華王飯店吃午餐（自助餐）
    ，席間各自取菜用餐，丁○○與丙○○及乙○○之交談內容伊不清楚，伊亦未參
    與討論，餐後，係受丁○○之邀，才代將五桶化學原料及二箱化學材料（器具）
    載回丁○○住處，並將之放在丁○○住處前之紅色箱型車內，伊不知上開化學原
    料及化學器具之用途，而丁○○向伊借用黑色塑膠桶之用途伊亦不知，伊應不為
    罪等語。
二、然查：
（一）本案共同被告乙○○、丙○○、朱清強、丁○○等人、及綽號「阿本」之不詳
      姓名成年男子，有於前開時間，基於共同製造第二級毒品安非他命之犯意聯絡
      ，而在屏東縣恆春鎮○○里○○路一號別墅共同製造第二級毒品安非他未遂之
      犯行，已據本案共同被告乙○○、丙○○等人於警、偵訊中，及於原審法院審
      理時，均坦白承認，核與證人即會同搜索屏東縣恆春鎮○○里○○路一號製造
      第二級毒品安非他命工廠之該里里長謝登勇所證述之情節相合。另本案共同被
      告乙○○以到屏東縣墾丁國家公園渡假為由，向不知情之陳仁清借用屏東縣恆
      春鎮○○里○○路一號別墅之事實，亦據證人陳仁清證稱：「在九十二年五月
      十至十二日中間的某一日下午六、七點左右，他開一部白色三菱轎車到我高雄
      縣梓官鄉○○○街十一號的家中，他跟我說，要向我租白沙路一號的房子，我
      想說只是要借住，我就借給他使用，他跟我說要借住一個禮拜，他是在第二天
      下午六、七點去我家借鑰匙，他說要先打掃，我將該房屋的所有鑰匙一串交給
      他」等語明確（見台灣台中地方法院檢察署九十二年度偵字第一○三二九號卷
      第一卷第六十五、六十六頁）。本案共同被告乙○○、丙○○共同至屏東縣恆
      春鎮○○路八十四號「志成冷凍行」，向不知情之負責人莊志雄訂購三門展示
      冷藏冰箱一台，並囑其運送至屏東縣恆春鎮○○里○○路一號等情，亦據證人
      莊志雄結證稱：「大約在九十二年五月中旬時，有一位男子年約三、四十歲，
      稍微胖胖的，比我高一點，印象中沒有戴眼鏡，操台語口音，他自稱姓沈，他
      跟我說他要訂一台三門的展示冷藏櫃，經討價還價，以一萬六千元成交，他跟
      我說，等他通知再送貨，大概二、三天後，有另一位男子開一台白色自用小客
      車帶我到屏東縣恆春鎮○○路一號的房子內，這位男子比較瘦，身高與我差不
      多，也是跟我說台語，我將展示冷藏櫃搬到屋內的廚房，並將電源接好，．．
      ．．．．」、「（提示乙○○口卡照片、丙○○汽車駕照照片、丁○○口卡照
      片、戊○○照片、九十二年偵字第一○三二九號卷附之戊○○照片、崔乙達、
      戴日原照片、乙○○、丙○○、丁○○及朱清強之口卡片，是否即為這些人向
      你購買展示冷藏櫃？）不是崔乙達、戴日原。其中丙○○駕照上之照片就是他
      向我訂展示冷藏櫃，這人臉比較胖，丙○○之口卡照片，我確定是向我訂展示
      冷藏櫃的人，乙○○的口卡照片，打勾的那張，確定是開白色車子帶我去白砂
      路一號的人．．．．．．」等語在卷（見台灣台中地方法院檢察署九十二年度
      偵字第一○三二九號卷第一卷第九十七、九十八、一百三十五、一百三十六頁
      ）。均核經與共同被告乙○○、丙○○供述之情節相符。且在上開安非他命製
      造工廠履勘採驗之煙頭，經送請內政部警政署刑事警察局鑑驗，其中編號一至
      四號、六號煙頭，與被告丙○○唾液之ＤＮＡ—ＳＴＲ型別相符，其中編號八
      號煙頭，與被告乙○○唾液之ＤＮＡ—ＳＴＲ型別相符，此有臺灣臺中地方法
      院檢察署九十二年五月十七日履勘現場筆錄及內政部警政署刑事警察局九十二
      年七月十五日刑醫字第○九二○一○○三五三號鑑驗書各一份附卷可據（見台
      灣台中地方法院檢察署九十二年度偵字第一○三二九號卷第一卷第五十一頁、
      同偵查卷第二卷第十四頁）。再參酌後述扣押證物之鑑定結果，足證本案共同
      被告乙○○、丙○○之自白與事實相符，均堪採信。
（二）又經警於前開時間，在屏東縣恆春鎮○○里○○路一號所查扣之不明結晶物八
      包、不明液體七桶、及如附表所示供製造第二級毒品安非他命所用之物，經送
      請內政部警政署刑事警察局鑑定之結果，已鑑認：該不明結晶物八包（按原係
      半成品，警察查扣後將半成品的水倒掉，再用脫水機予以脫乾，致成安非他命
      成品）均檢驗出第二級毒品甲基安非他命成分（合計總淨重五○八六．三七公
      克，平均純度八七％，取○．二五公克鑑驗用罄，總餘淨重五○八六．一二公
      克），有內政部警政署刑事警察局九十二年七月二十二日刑鑑字第○九二○○
      九七二三六號鑑驗通知書一份在卷可稽（見台灣台中地方法院檢察署九十二年
      度偵字第一○三二九號卷第二卷第七十四頁）；另該不明液體七桶（合計毛重
      一百二十七公斤，總淨重一十一萬五千八百二十五公克，共取七十公克鑑驗用
      罄，總餘淨重一十一萬五千七百五十五公克），及如附表所示供製造第二級毒
      品安非他命所用之物，亦經該局鑑認：
（０１）編號１，燒瓶，壹個。經檢視為完整之大型燒瓶，以有機溶液洗滌後，取其
        洗滌液鑑驗。檢出：二級毒品甲基安非他命 (Meth amphetamine)及其合成
        中間產物1,2 -dimethy1-3-phenylaziridine成分。
（０２）編號２，高壓瓶，肆個。、檢視為高壓瓶，二瓶表面貼有KOCO KOCO，訂
        貨專線 (00)0000000、0 000000等字樣，另二瓶則無，各取一瓶鑑驗，予以
        編號2-1、2-2。、1.編號2- 1經以有機溶液洗滌後，取其洗滌液鑑驗：檢
        出：二級毒品甲基安非他命 (Metha mphet amine)及其微量合成中間產物
        1,2-dimethy1-3-pheny1aziridine成分。2.編號2- 2經以有機溶液洗滌後，
        取其洗滌液鑑驗：檢出：二級毒品甲基安非他命 (Metha mphetamine)成分
        。
（０３）編號４，磁漏斗，壹個。經檢視為完整之大型白色漏斗，以有機溶液洗滌後
        ，取其洗滌液鑑驗：檢出：二級毒品甲基安非他命 (Methamphetamine)及其
        微量合成中間產物1,2-dimethy1-3-phenyl aziridin e成分。
（０４）編號５，鋼桶，壹個。經檢視為完整之大型鍋，表面貼有「婦品牌深型高鍋
        」等字樣，以有機溶液洗滌後，取其洗滌液鑑驗。檢出：二級毒品甲基安非
        他命 (Methamphetamine)及其微量合成中間產物1,2-dimethy1-3-phenylazi
        ridine成分。
（０５）編號９，方形塑膠盆，拾肆個。、經檢視為綠色、藍色、紅色等三種之方
        形塑膠盆，其外觀型態均相同，隨機各取一個鑑驗，予以編號9- 1、9 -2、
        9-3 。、編號9-1、9-2、9-3經以有機溶液洗滌後，取其洗滌液鑑驗：均
        檢出：二級毒品甲基安非他命 (Methamphe tamine)及其微量合成中間產物
        1,2 -dimethy1-3-phenyl aziridine成分。
（０６）編號１０，塑膠漏斗，貳個。、經檢視分別為大、小各一之紅色塑膠漏斗，
        予以編號10-1、10-2。、編號10-1、10-2經以有機溶液洗滌後，取其洗滌
        液鑑驗：均檢出：二級毒品甲基安非他命 (Methamphetamine)及其微量合成
        中間產物1,2-dimethy1-3-pheny lazirid ine成分。
（０７）編號，水杓，壹個。經檢視為紅色之塑膠水杓，經以有機溶液洗滌後，取
        其洗滌液鑑驗：檢出：二級毒品甲基安非他命 (Metham phetamine)及其微
        量合成中間產物1,2-dimethy1-3-phenyl aziridine成分。
（０８）編號，塑膠水桶，陸個。、經檢視為藍色、紅色之塑膠水桶，隨機取二
        個鑑驗，分別予以編號12-1、12-2。、1.編號12-1經以有機溶液洗滌後，
        取其洗滌液鑑驗：二級毒品甲基安非他命 (Methamphetamine)及其微量合成
        中間產物l,2-dimethyl-3-phenylaziridine成分。2.編號12-2經以有機溶液
        洗滌後，取其洗滌液鑑驗：未檢出：二級毒品甲基安非他命
        (Methamphetamine)成分。
（０９）編號，塑膠量杯，壹個。經檢視為白色塑膠量杯，其上標示內容量為5000
        毫升，以有機溶液洗滌後，取其洗滌液鑑驗。檢出：二級毒品甲基安非他命
        (Methamphetamine)及其合成中間產物l1,2-dimethy1-3-phenylaziridine成
        分。
（１０）編號，石蕊試紙，壹盒。經檢視為石蕊試紙壹盒，其上標示之測試範圍為
        l-ll，另有TEST PAPER ADVANTEC字樣；以有機溶液洗滌後，取其洗滌液鑑
        驗。檢出：微量二級毒品甲基安非他 (Methamphetamine)及其微量合成中間
        產物1, 2-dimethy1-3-phenylaziridine成分。
（１１）編號，夾鏈袋，壹包。經檢視為透明塑膠夾鏈夾，其上標示夾鏈保鮮袋等
        字樣，就外觀檢視均未使用，故不予鑑驗。
（１２）編號，濾紙，壹包。經檢視為白色圓形濾紙，其上有FI LTER PAPER QUAL
        lTATlVE ADVANTEC等字樣，就外觀檢視均未使用，故不予鑑驗。
（１３）編號，活性碳，壹包。、經檢視為牛皮紙袋壹包，其上標示有
        ACTlVATED CARBON ZK-200等字樣，內有黑色粉末狀物質。、總毛重約510
        1.78公克，總淨重4989.93公克，共取0.02公克供鑑驗用罄，總餘4989.91公
        克。、檢出：主要為碳 (C)成分。
（１４）編號，高壓錶，貳組。經檢視為壓力量表管線，外觀未發現疑似晶體物質
        ，故不予鑑驗。
（１５）編號，氫氧化鈉，貳瓶。、經檢視均為相同包裝之化學藥品二罐，其上
        均標示NIHO NSHIY AKU TEAGENT SODIUM HYDROXIDE等字樣，一罐有開封，
        另一罐則無，取已開封者鑑驗：、毛重約5101.78公克，淨重4989.93公克
        ，取0.02公克供鑑驗用罄，餘4989.9l公克。、經酸鹼值測定法、掃瞄式
        電子顯微鏡/X射線能譜分析法分析結果：檢出：氫氧化鈉（NaOH）成分。
（１６）編號，磅秤，貳個。、經檢視分別為大 (藍色)、小 (紅色)各一之磅秤
        ，其上標示最大磅重均為3公斤；予以編號21-1、21-2。、編號21-1、
        21-2經以有機溶液洗滌後，取其洗滌液鑑驗：均檢出：二級毒品甲基安非他
        命 (Methamphetamine)及其微量合成中間產物1,2-dimethy1-3-phenylaziri
         dine成分。
（１７）編號，精鹽，伍包。經檢視為塑膠袋裝之白色晶體，其包裝袋上標示有「
        高級精鹽，台鹽實業股份有限公司」等字樣，由於均未開封，故暫不予鑑驗
        。
（１８）編號-１，液態安非他命，貳拾公斤：、毛重約20000公克，淨重約1897
        5公克，取10公克供鑑驗用罄，約餘18965公克。、檢出：二級毒品甲基安
        非他命 (Metha mphetamin e)及其合成中間產物1,2-dimethy1-3-phenylazi
        ridine成分。另檢出：四級管制藥品原料藥麻黃 (Ephedrine)成分 (可用
        為合成甲基安非他命之原料)。
（１９）編號-２，液態安非他命，貳拾公斤：、毛重約20000公克，淨重約18
        975 公克，取10公克供鑑驗用罄，約餘18965公克。、檢出：二級毒品甲
        基安非他命 (Methamphetamine)及其合成中間產物1,2-dimethy1-3-pheny l
        azir idine成分。另檢出：四級管制藥品原料藥麻黃 (Ephedrine)成分。
        (可用為合成甲基安非他命之原料)
（２０）編號-３，液態安非他命，貳拾公斤：、實際毛重約l9OOO公克，淨重約
        17975公克，取10公克供鑑驗用罄，約餘17 965公克。、檢出：二級毒品
        甲基安非他命 (Methamp hetamine)及其合成中間產物1,2-dimethy1-3-phe
        nyl aziridine成分。另檢出：四級管制藥品原料藥麻黃 (Ephedrine)成
        分。(可用為合成甲基安非他命之原料)
（２１）編號-４，液態安非他命，拾參公斤：、毛重約13000公克，淨重約
        11975公克，取10公克供鑑驗用罄，約餘11965公克。、檢出：二級毒品甲
        基安非他命 (Methamphe tamine)及其合成中間產物1,2-dimethy1-3-pheny
        laziridine成分。另檢出：四級管制藥品原料藥麻黃 (Ephedrine)成分。
        (可用為合成甲基安非他命之原料)
（２２）編號-５，液態安非他命，貳拾壹公斤：、實際毛重約20000公克，淨重
        約18975公克，取10公克供鑑驗用罄，約餘18975公克。、檢出：二級毒品
        甲基安非他命 (Methamphetamine)及其合成中間產物1,2-dimethy1-3-pheny
        lazi ridin e成分。另檢出：四級管制藥品原料藥麻黃 (Ephedrine)成分
        。(可用為合成甲基安非他命之原料)
（２３）編號-６，液態安非他命，拾捌公斤：、實際毛重約16000公克，淨重約
        14975公克，取10公克供鑑驗用罄，約餘14965公克。、檢出：二級毒品甲
        基安非他命(Methamphetamine)及其合成中間產物1,2-d imethy1-3-phenyl
        aziridine 成分。另檢出：四級管制藥品原料藥麻黃 (Eph edrine)成分
        。(可用為合成甲基安非他命之原料)
（２４）編號-７，液態安非他命，拾伍公斤：、毛重約15000公克，淨重約
        13975公克，取10公克供鑑驗用罄，約餘13965公克。、檢出：二級毒品甲
        基安非他命 (Met hamphetamine)及其合成中間產物1,2-dimethy1-3-phe
        nylaziridine成分。另檢出：四級管制藥品原料藥麻黃 (Ephedrine)成分
        (可用為合成甲基安非他命之原料)。（２５）、隨機抽取編號-１、-２
        、-６測得平均純度約百分之八 (僅供參考)
      上情亦有內政部警政署刑事警察局九十二年十二月十六日刑鑑字第○九二○二
      ○七三三九號鑑驗通知書一份在卷可憑（見原審卷第二卷第二百五十四至二百
      五十八頁）。足認扣案物品係第二級毒品安非他命之半成品、製造第二級毒品
      安非他命所需之化學原料及工具等無誤。
（三）再，本案經警在屏東縣恆春鎮○○里○○路一號別墅之製造第二級毒品安非他
      命工廠內，所查獲之黑色塑膠桶一桶係被告籃翰欽所有，此係被告籃翰欽自警
      、偵訊以至原審及本院審理時，均是認之事實，且有上開黑色塑膠桶一桶扣案
      可證。另被告籃翰欽確有於前開時間，將丁○○等人購自「一原化學原料儀器
      行」之化學原料及器具，以汽車載至丁○○住處，並藏放在丁○○所有之紅色
      箱型車內，除據被告籃翰欽於偵、審中均坦白承認外，並有警方於九十二年五
      月十二日、同年月十三日在高雄市○○區○○里○○○路三八三號之「一原化
      學原料儀器行」附近跟監被告乙○○、丙○○、戊○○等之相片八幀（見高雄
      縣警察局林園分局九十二年五月十八日林警刑字第二○八九五號卷）在卷足資
      佐證，並據共同被告乙○○、丙○○於偵、審中供證甚明。如被告籃翰欽明知
      共同被告丁○○等人向「一原化學原料儀器行」所購買之上開化學原料及器具
      ，係欲在屏東縣恆春鎮○○里○○路一號別墅製造第二級毒品安非他命，仍予
      前開幫助行為，自屬製造第二級毒品安非他命之幫助犯。
（四）另本案被告籃翰欽雖以前開情詞，辯稱：伊不知丁○○等人購買及請其搬運上
      開化學原料及化學器具之用途，亦不知丁○○向伊借用黑色塑膠桶係攜至上址
      供製造第二級毒品安非他命之用。本案共同被告丙○○、乙○○二人於本院本
      案審理時，亦以證人之身分，分別證稱：「（中午吃飯期間），我有告訴丁○○（麻黃素的價格）」、「籃翰欽雖然在場，但我不認識他，我們所坐的是圓
      桌，我坐這邊，籃翰欽他坐另一邊，而我告訴丁○○是很小聲，籃翰欽有無聽
      到我不知道」（本院本案卷宗第八三頁）、「沒有（和籃翰欽談論麻黃素的價
      ），那時我還不認識他，籃翰欽只是在旁邊吃飯而已」、「那是公共場所，人
      員很多，我們都很小聲說話，（籃翰欽）應該不知道」等語（本院本案卷宗第
      八六、八七頁）。惟本案除共同被告乙○○曾於偵查中供述：「．．．．．．
      因為『阿本』與丁○○跟我們說他們沒有錢可以馬上給我，就找我們一起製造
      安非他命，等安非他命賣出去後再來分，在五月十三日下午，丁○○打電話給
      我約我在高雄市見面，他就帶我到中華二路與十全二路口的一家買製造安非他
      命的工具，丙○○也有在場，丁○○是與他的朋友戊○○開著一台裕隆尖兵車
      子過去，製造工具的錢是丙○○付的，．．．．．．東西由丁○○及戊○○載
      走，丁○○及戊○○各開一台車子離開，丁○○是開貨車」等語（台灣台中地
      方法院檢察署九十二年度偵字第一○三二九號卷第二卷第三六頁）之外，共同
      被告丙○○更於偵查中，先後供述：「因為乙○○跟我說貨漲價，我又向朱清
      強第三次借二十萬元，朱清強怕我被騙，有與我一起至嘉義市找乙○○，中間
      我們有通過電話，都是在講價錢的事，朱清強在九十二年五月初又把二十萬元
      借給我，他有問我到底是要買什麼化學物品，我說是麻黃素。後來我與乙○○
      各開車一同至台中市購買麻黃素，乙○○打電話跟我說貨收到了，叫我把錢交
      給他們，我就把一百三十五萬元交給他們，在我們去台中之前，乙○○有介紹
      丁○○給我認識，他說這就是要跟我們買麻黃素的人，我們是約在屏東縣佳冬
      的檳榔攤見面，後來丁○○有帶一位姓藍的男子（提示戊○○之照片確認無誤
      ）一起到高雄（應係高雄市之華王飯店）與我、乙○○一起吃飯，我們在席間
      談論麻黃素的價錢，及他付款的方式，後來我有去屏東縣恆春鎮○○里○○路
      一號住，然後我有去買冰箱，老闆來上開處所裝設冰箱時，我們有請他吃西瓜
      ，朱清強也在，我在九十二年五月十六日又回到該處，丁○○正在製造安非他
      命，味道很酸臭，叫我們不要進去，我就在外面，後來朱清強也到，那時乙○○還沒有到，丁○○也還在製造安非他命，．．．．．．」（見台灣台中地方
      法院檢察署九十二年度偵字第一○三二九號卷第二卷第二十一、二十二、二十
      三、二十四頁）、「我在屏東縣佳冬的檳榔攤與丁○○見面後的二、三天，中
      午的時候，乙○○、丁○○、戊○○、我一起到高雄市一家小餐廳（應係高雄
      市之華王飯店）吃飯，當時我們四人坐一桌，在席間，我告訴丁○○，因為麻
      黃素上游的價錢上漲，所以我賣給丁○○的價錢也要提高，丁○○最後決定一
      公斤六萬元成交，我問丁○○，戊○○是何人，丁○○介紹說，戊○○是他的
      師傅，我們在討論麻黃素的價錢時，戊○○也坐在旁邊。九十二年五月十二日
      ，乙○○叫我租一輛貨車，說隔天要用，九十二年五月十三日，我有到高雄市
      三民區○○里○○○路三八三號之『一原化學原料儀器行』，乙○○說他載麻
      黃素過來交給丁○○，讓丁○○載走，我到現場時看到丁○○、戊○○在現場
      等候，我把租的貨車交給丁○○使用」等情（見台灣台中地方法院檢察署九十
      二年度偵字第一○三二九號卷第二卷第六十一、六十二頁）。依據本案共同被
      告丙○○於偵查中之上開供述，當其等在討論製造安非他命之重要原料即麻黃
      素的價錢時，被告戊○○也坐在旁邊，而本案共同被告丙○○、乙○○與丁○○既要共同製造安非他命，三人在談論麻黃素的價錢及付款的方式等情時，三
      人均可聽聞，坐在旁邊之被告戊○○豈有獨未聽見之理。被告戊○○此部分所
      辯，尚難採信。本案共同被告丙○○、乙○○二人於本院本案審理時，以證人
      之身分所為之上開證詞，顯係事後迴護之詞，難認可採，自不足為有利被告戊○○之證據。再本案被告戊○○雖於本院準備程序陳稱：丁○○係告知載運之
      物為油漆用品等語（見本院本案卷宗第四七頁），惟本案扣押物無一可認與油
      漆有關，被告更於原審供陳：「我載運那些化學原料及工具時，車內很臭，我
      都需要開窗探頭呼吸新鮮空氣．．．．．．」等語（見原審卷一第一二一頁）
      ，益證上開所辯不實。事證明確，被告戊○○之犯行堪以認定。
三、本件公訴人之公訴意旨，雖認被告戊○○有與本案共同被告乙○○、丙○○、朱
    清強、丁○○、及綽號「阿本」之不詳姓名成年男子等人，基於共同製造第二級
    毒品安非他命之犯意聯絡，由被告戊○○、丁○○先在不詳地點，將麻黃素進行
    滷化程序，以便進一步製造安非他命，繼由被告戊○○於前開時間，與丁○○駕
    駛其所有車號ＷＢ—九二二一號自小客車前往高雄市○○區○○里○○○路三八
    三號之「一原化學原料儀器行」，將購自「一原化學原料儀器行」之化學原料及
    器具，以前開汽車載至丁○○住處，並藏放在丁○○所有之紅色箱型車內，以供
    丁○○載至屏東縣恆春鎮○○里○○路一號別墅製造安非他命，因認被告戊○○
    係屬毒品危害防制條例第四條第二項製造第二級毒品之共同正犯。惟本案共同被
    告乙○○、丙○○、朱清強、丁○○、及綽號「阿本」之不詳姓名成年男子等人
    共同製造第二級毒品安非他命之行為，尚屬未遂，其說明已有如前述。另依據本
    案卷證資料，無論共同被告乙○○、丙○○、朱清強等人，均供稱製毒師傅係在
    逃之丁○○，且與其等共為製造安非他命謀議之人亦係丁○○。依據本案卷證資
    料，僅足以證明被告戊○○在本案共同被告乙○○、丙○○、朱清強、及丁○○
    等人前開犯罪過程之中，僅有於九十二年五月十三日中午有與本案共同被告乙○○、丙○○、及丁○○一起用餐，且餐後於同日下五三時有自「一原化學原料儀
    器行」，將前開化學原料及器具以汽車載至丁○○住處，並藏放在丁○○所有之
    紅色箱型車內，以及另又提供黑色塑膠桶一桶供共同被告丁○○使用。此外，本
    案共同被告乙○○、丙○○、朱清強、及丁○○等人其它犯罪過程，全無被告戊○○亦有參與之確切證據，即就此後丁○○在屏東縣恆春鎮○○里○○路一號別
    墅製造安非他命部分，本案並無任何證據足以證明被告戊○○有參與此事。雖然
    本案共同被告丙○○曾於偵查中供稱：「．．．．．．我問丁○○，戊○○是何
    人，丁○○介紹說，戊○○是他的師傅」等語，但本案共同被告丙○○上開偵查
    中之供述，係其聽聞而來。且所謂「師傅」一語，意何所指，亦未據進一步訊明
    。是否能因此即據以認定被告戊○○有與丁○○先在不詳地點，將本案有關之麻
    黃素進行滷化程序，以便進一步製造安非他命，或據以推認被告戊○○有與丁○○共同在屏東縣恆春鎮○○里○○路一號別墅製造安非他命，非無疑義。本案共
    同被告丁○○亦未到案，有無上開滷化程序、及被告戊○○有無參與上開犯罪事
    項，均無客觀證據足堪證明。而被告戊○○上開載運化學原料及器具、及提供黑
    色塑膠桶之行為，均非製造安非他命犯罪構成要件之行為，自難以本案共同被告
    丙○○雖於偵查中所供上情，資為本案被告戊○○與本案共同被告乙○○、丙○○、朱清強、丁○○、及綽號「阿本」之不詳姓名成年男子等人，有共同製造第
    二級毒品安非他命之犯意聯絡與行為分擔之認定。另就本案被告戊○○雙手及腹
    部散佈性點狀紅疹而就醫部分，經核其就醫之時間係在九十二年四月二十三日，
    其時間係在本案發生之前，自無從據為本案被告戊○○有與本案共同被告丁○○
    共同製造上開第二級毒品安非他命之證據。公訴人指訴被告有參與製造第二級毒
    品安非他命犯行之實施，亦屬無據。
四、查安非他命，依毒品危害防制條例第二條之規定，屬第二級毒品，故核被告戊○○所為，係毒品危害防制條例第四條第二項、第五項之製造第二級毒品未遂罪之
    幫助犯（其前後二次幫助行為，係接續而為之二次幫助舉動，又被告戊○○行為
    後，毒品危害防制條例雖經修正並經總統公布施行，但上開法條之犯罪構成要件
    與處罰均無變更，尚無新舊法律之比較適用問題）。公訴人認被告被告戊○○係
    犯毒品危害防制條例第四條第二項之製造第二級毒品既遂罪，尚有未合，起訴法
    條應予變更。被告戊○○既係幫助製造第二級毒品未遂，應分別依據刑法第二十
    六條前段、及同法第三十條第二項之規定減輕及遞減其刑。扣案之黑色塑膠桶壹
    桶，係被告戊○○所有供其幫助丁○○犯罪使用之物，應依刑法第三十八條第一
    項第二款之規定宣告沒收。至於其他扣押物，並非被告戊○○所有，且係丁○○
    等正犯製造第二級毒品安非他命犯罪所用之物，被告戊○○既係幫助犯，自無庸
    在被告戊○○部分為沒收之諭知。
五、原審判決就被告戊○○所犯，予以論罪科刑，固非無見，惟原審判決認定被告戊○○係與丁○○等人共同製造第二級毒品安非他命，尚有未洽。是本案被告戊○○上訴否認犯罪，及檢察官上訴意旨指原審判決量刑太輕，其等之上訴雖均無理
    由，但原審判決關於被告戊○○部分，既有上開可議之處，原審此部分判決即屬
    無可維持，應由本院將原判決關於被告戊○○部分予以撤銷改判。爰審酌被告戊○○之品行、犯罪手段、其幫助犯罪對社會及國民健康所生危害、及犯罪後之態
    度等一切犯罪情狀，量處有期徒刑三年。黑色塑膠桶一桶依法宣告沒收。至於被
    告戊○○被拘提時同被查扣之行動電話手機等物，尚無確切之證據足以證明與其
    上開犯罪有關，並無沒收之依據，爰不為沒收之宣告，併此敘明。
六、據上論斷，應依刑事訴訟法第三百六十九條第一項前段、第三百六十四條、第三
    百條、第二百九十九條第一項前段，毒品危害防制條例第四條第二項、第五項、
    刑法第十一條前段、第二十六條前段、第三十條第二項、第三十八條第一項第二
    款，判決如主文。
本案經檢察官甲○○到庭執行職務。
中      華      民      國      九十四  年      四      月      十三    日
                                臺灣高等法院臺中分院刑事第三庭
                                      審判長法　官　江　錫　麟
                                            法　官　胡　忠　文
                                            法  官  廖  柏  基
右正本證明與原本無異。
如不服本判決應於收受送達後十日內向本院提出上訴書狀，其未敘述上訴之理由者並
得於提起上訴後十日內向本院補提理由書（均須按他造當事人之人數附繕本）。
                                            書記官　詹  錫　朋
中      華      民      國      九十四  年      四      月      十四    日
附表：
編  號  器 具 品 名     數  量
  一    燒瓶            一個
  二    高壓瓶          一個
  三    氫氣鋼瓶        二隻
  四    瓷濾漏斗        一個
  五    鋼桶            一個
  六    快速爐          一台
  七    催化架          一個
  八    真空馬達        一組
  九    方形塑膠盆      十四個
  十    塑膠漏斗        二個
十一    水杓            一個
十二    塑膠水桶        六個
十三    塑膠量杯        一個
十四    石蕊試紙        一盒
十五    夾鏈袋          一包
十六    過濾袋          六個
十七    濾紙            一包
十八    活性碳          一包
十九    高壓錶          二組
二十    氫氧化鈉        二瓶
二十一  磅秤            二個
二十二  精鹽            五包
                                                         Ａ
